【裁判字號】    89,訴,59
【裁判日期】    890524
【裁判案由】    拆屋還地
【裁判全文】
臺灣士林地方法院民事判決  八十九年度訴字第五十九號
    原      告  甲○○○
    訴訟代理人  連阿長律師
    被      告  乙○○    住台北市北投區○○○路八十巷四十號二樓
右當事人間請求拆屋還地事件，本院判決如左：
    主    文
被告應將坐落於台北市○○區○○段一小段四○一地號土地上，門牌號碼台北市○○
區○○路六段三三一巷二十五號之木屋如附圖所示Ａ、Ｂ部分（面積分別為十七平方
公尺、七十平方公尺）、鐵皮屋如附圖所示Ｃ部分（面積為十九點零二平方公尺）、
貨櫃屋如附圖所示Ｅ部分（面積為十五點一二平方公尺）、廢棄車如附圖所示Ｄ、Ｆ
部分（面積分別為六點六一平方公尺、三點七九平方公尺）拆除及移離上開土地，並
將土地返還原告。
訴訟費用由被告負擔。
本判決於原告以新台幣壹佰參拾伍萬元為被告供擔保後，得假執行。
    事    實
甲、原告方面：
一、聲明：如主文所示。
二、陳述：坐落臺北市○○區○○段一小段四○一地號，面積六六四○平方公尺土地
          （下稱：系爭土地）全部為原告所有，被告無權占有系爭土地，並於其上
          建築台北市○○區○○路六段三三一巷二十五號之木屋如附圖所示Ａ、Ｂ
          部分（面積分別為十七平方公尺、七十平方公尺），迭經原告催告，堅不
          遷出，進而在系爭土地上搭建鐵皮屋如附圖所示Ｃ部分（面積為十九點零
          二平方公尺）、放置貨櫃屋如附圖所示Ｅ部分（面積為十五點一二平方公
          尺）以及廢棄車如附圖所示Ｄ、Ｆ部分（面積分別為六點六一平方公尺、
          三點七九平方公尺），原告爰依民法第七百六十七條之規定，請求被告將
          上開建物及地上物拆除及移離系爭土地，並將占用之土地返還原告。
三、證據：提出土地登記簿謄本一件、本院八十二年度士調字第一七四號調解筆錄、
          土地複丈成果圖、存證信函。
乙、被告方面：
一、聲明：駁回原告之訴。
二、陳述：
（一）系爭土地原為空地，是原告及其配偶要求被告代為看管系爭土地，且被告代為
      看管系爭土地期間所支出雇工種植果樹之費用，原告迄未返還被告，如原告返
      還這些費用，被告才同意拆屋還地。
（二）被告在系爭土地上搭蓋建物、設置工作物，原告都知道。
三、證據：聲請訊問證人周金福，並請求原告本人到場辯論。
丙、本院依職權調閱八十八年度訴字第八○二號排除侵害民事卷宗。
    理      由
一、原告主張系爭土地全部為其所有，被告未經原告之同意，於其上興建台北市○○
    區○○路六段三三一巷二十五號之木屋如附圖所示Ａ、Ｂ部分（面積分別為十七
    平方公尺、七十平方公尺），迭經原告催告，被告堅不遷出，並進而在系爭土地
    上搭建鐵皮屋如附圖所示Ｃ部分（面積為十九點零二平方公尺）、放置貨櫃屋如
    附圖所示Ｅ部分（面積為十五點一二平方公尺）以及廢棄車如附圖所示Ｄ、Ｆ部
    分（面積分別為六點六一平方公尺、三點七九平方公尺），為無權占有，原告爰
    依民法第七百六十七條之規定，請求被告將上開建物及地上物拆除及遷離系爭土
    地，並將占用之土地返還原告。被告則以：系爭土地原為空地，是原告及其配偶
    要求被告代為看管系爭土地，且被告代為看管系爭土地期間所支出雇工種植果樹
    之費用，原告迄未返還被告，如原告返還這些費用，被告才同意拆屋還地；被告
    在系爭土地上搭蓋建物、設置工作物，原告都知道等語，資為抗辯。
二、原告主張系爭土地全部為其所有，被告於系爭土地上興建台北市○○區○○路六
    段三三一巷二十五號之木屋如附圖所示Ａ、Ｂ部分（面積分別為十七平方公尺、
    七十平方公尺）、鐵皮屋如附圖所示Ｃ部分（面積為十九點零二平方公尺）、放
    置貨櫃屋如附圖所示Ｅ部分（面積為十五點一二平方公尺）以及廢棄車如附圖所
    示Ｄ、Ｆ部分（面積分別為六點六一平方公尺、三點七九平方公尺）之事實，為
    被告所不爭執，且有原告提出之土地登記簿謄本可稽，並經本院於八十八年度訴
    字第八○二號排除侵害事件（該事件經原告撤回起訴結案）至現場履勘，囑託地
    政事務所測量，製有複丈成果圖可憑，復有台北市士林地政事務所八十八年九月
    二十日北市士地二字第八八六一四一二五○○號覆函可證，自應認係真實。
三、被告雖辯稱是原告及其配偶委託被告代管系爭土地，代管期間被告所支出雇工種
    植果樹之費用，原告迄未返還給被告，且被告在系爭土地上搭蓋建物、設置工作
    物，原告都知道云云。然查：上開辯解非僅為原告所否認，且被告聲請訊問之證
    人周金福亦證稱：「（問：被告在系爭土地上設置工作物等有無經原告同意？）
    沒有。」等語，此外，被告迄本院言詞辯論終結時，就其上開辯解均未舉證以實
    其說，因認其辯解洵無足採。至被告聲請通知原告本人到場，就是否積欠上開費
    用一節與被告辯論，本院認與上開認定無關，並無必要，附此敘明。
四、被告所有之木屋、鐵皮屋及上開工作物占用原告所有之系爭土地，又未舉證證明
    有何占用之合法權源，則原告依上開法條之規定，請求被告將無權占用原告所有
    系爭土地部分之台北市○○區○○路六段三三一巷二十五號之木屋如附圖所示Ａ
    、Ｂ部分（面積分別為十七平方公尺、七十平方公尺）、鐵皮屋如附圖所示Ｃ部
    分（面積為十九點零二平方公尺）、貨櫃屋如附圖所示Ｅ部分（面積為十五點一
    二平方公尺）以及廢棄車如附圖所示Ｄ、Ｆ部分（面積分別為六點六一平方公尺
    、三點七九平方公尺）拆除及移離系爭土地，並將土地返還予原告，自屬依法有
    據，應予准許。原告陳明願供擔保請准宣告假執行，經核無不合、爰酌定相當擔
    保金額併予准許。
五、結論：本件原告之訴為有理由，應依民事訴訟法第七十八條、第三百九十條第二
    項，判決如主文。
中      華      民      國    八十九    年      五      月    二十四    日
                                        臺灣士林地方法院民事第一庭
~B法      官  蔡文育
右為正本係照原本作成。
如對本判決上訴須於判決送達後廿日內向本院提出上訴狀。
中      華      民      國    八十九    年      五      月    二十五    日
~B法院書記官  蔡慧娟


司法院資訊處製作；財團法人民間司法改革基金會備份。
